【裁判字號】    87,訴,1426
【裁判日期】    890824
【裁判案由】    損害賠償
【裁判全文】
臺灣板橋地方法院民事判決  八十七年度訴字第一四二六號
    原      告  佘重龍即巨匠水族企業社
    訴訟代理人  吳秀菊律師
    被      告  統聯汽車客運股份有限公司
                            設台北縣三重市○○○路一二四號一樓
    法定代理人  甲○○      住.
    訴訟代理人  辛武律師
    複  代理人  王上律師
右當事人間請求損害賠償事件，本院判決如左：
    主      文
被告應給付原告新臺幣捌拾柒萬肆仟貳佰柒拾捌元，及自民國八十七年九月五日起至
清償日止，按週年利率百分之五計算之利息。
原告其餘之訴駁回。
訴訟費用由被告負擔百分之五十二，餘由原告負擔。
本判決第一項於原告以新臺幣貳拾玖萬貳仟元為被告供擔保後得假執行，但被告如於
假執行程序實施前以新台幣捌拾柒萬肆仟貳佰柒拾捌元供擔保後，得免為假執行。
原告其餘假執行之聲請駁回。
    事      實
甲、原告方面：
  壹、聲明：
    一、被告應給付原告新臺幣（下同）一百六十八萬四千五百八十一元，及自起訴
        狀繕本送達被告之翌日起至清償日止，按週年利率百分之五計算之利息。
    二、願供擔保，請准宣告假執行。
  貳、陳述：
    一、緣訴外人陳國雄為被告統聯汽車客運股份有限公司之受僱司機，於民國八十
        六年十一月十九日四時五分，駕駛車號ＦＫ－五九二號營業大客車沿中山高
        速公路南下外側車道行駛至肇事地即南下五四公里二００公尺處前，因為疏
        於注意保持安全距離與間隔，欲變換至中線車道超車之際，右前車頭碰撞由
        原告所僱用之司機許平勳駕駛之ＴＷ－九四八號自用大貨車左後車尾，致原
        告所有車輛衝出右外側護欄並側翻於斜坡上，造成原告所有前揭車輛前擋風
        玻璃破裂，車頭損壞等，車輛受損嚴重，而乘載於車內之原告因該事故而受
        有第一腰椎壓迫性骨折，右手裂傷等，此有診斷證明書可稽，並經台灣桃園
        地方法院檢察署移送台灣省桃園縣區車輛行車事故鑑定委員會鑑定，暨台灣
        省車輛行車事故覆議鑑定委員會覆議，其鑑定意見均為陳國雄駕駛營業大客
        車於高速公路行駛途中，未與前車保持安全距離及間隔，變換車道不當為肇
        事原因，違反高速公路交通管制規則第十一條之規定，而許平勳並無肇事因
        素。
    二、按因故意或過失不法侵害他人之權利者，負損害賠損責任。不法侵害他人之
        身體或健康者，對於被害人因此喪失或減少勞動能力或增加生活之需要時，
        應負損害賠償責任。不法侵害他人之身體、健康者，被害人雖非財產上之損
        害，亦得請求賠償相當之金額。受僱人因執行職務，不法侵害他人之權利者
        ，由僱用人與行為人連帶負損害賠償責任。為民法第一百八十四條第一項、
        第一百九十三條第一項、第一百九十五條第一項、第一百八十八條第一項定
        有明文。本件被告應賠償原告壹佰陸拾捌萬肆仟伍佰捌拾壹元，茲就其計算
        方法載列如左：
      (一)醫療費壹拾捌萬捌仟伍佰陸拾伍元〔包括身體傷害醫藥費先後支出一萬一千
        七百五十六元（在臺灣省立桃園醫院治療部分）及十五萬八千八百零九元（
        在財團法人天主教聖馬爾定醫院治療部分），共計十七萬零五百六十五元，
        及持續之復健治療費用每日一百元以六個月計算，共一萬八千元）。
      (二)工作損失貳拾肆萬零陸佰元。按原告任職於巨匠水族館，每月基本薪資為肆
        萬零壹佰元。原告遭受此事故，迄今尚未完全復原，而自八十六年十一月二
        十日起迄八十七年五月十九日止，計有六個月期間，完全無法工作，原告願
        以四個半月計算工作損失之期間。
      (三)減少勞動能力之損害賠償拾柒萬肆仟貳佰陸拾陸元。按原告受腰椎壓迫性
        骨折，雖經治療，脊柱仍遺存運動障害，喪失生理運動範圍三分之一以上，
        參照勞工保險殘廢給付標準表身體障害之狀態暨身體障害序列殘廢等級，就
        軀幹脊柱運動障害其第五十四項障害項目，屬殘廢等級第九級，應給付標準
        二八０日，按勞工保險條例第五十三條依其平均月保薪算計算給付標準，計
        有拾柒萬肆仟貳佰陸拾陸元之減少勞動能之損害賠償，但原告願以勞工保
        險殘廢給付標準表身體障害之狀態暨身體障害序列殘廢等級第五十五項脊柱
        遺存畸形障害項目，殘廢等級第十二級，應給付標準為一００日計算勞動能
        力減少之損失。
      (四)精神慰藉金貳拾肆萬元，原告無端遭撞擊，致第一腰椎壓迫性骨折，臥病治
        療半年餘，生活起居全賴家人照料，至今仍不能久站，腰椎常有酸痛，無法
        完全工作，而被告迄無和解誠意，意圖規避，原告精神上之痛苦，誠難形容
        ，爰請求如上金額之精神慰藉金。
      (五)拖吊費、國道設施損毀償還費用計伍萬貳仟肆佰元。按車禍事故發生後，原
        告所有之前揭車輛於八十六年十一月十九日僱用拖吊車公司拖吊費用萬元
        ，中山高速公路公共設施，經台灣區○道○○○路局設施毀損償還修復費用
        貳萬貳仟肆佰元，原告已於八十六年十二月十一日依通知繳納完畢，該修復
        費用，係因可歸責於被告之過失而發生，被告應負賠償責任。
      (六)運輸費用計支出伍拾捌萬捌仟柒佰伍拾元。按原告所有用以營業載貨之前揭
        自大貨車，於事故發生毀損不能使用，自八十六年十一月二十日至八十七年
        四月二十五日修復完成時止，每日須僱請貨車載送貨品，其運費每日柒仟伍
        佰元（按估價單雖是每日捌仟元，惟本件僅以柒仟伍佰元計算），又系爭車
        輛之所以遭扣押，乃由於追究被告及其使用人肇事責任所致，既可歸責於被
        告，原告自得一併請求，其計一五七天，以使用率五成計算，共計支出僱用
        貨車運費伍拾捌萬捌仟柒佰伍拾元，但倘被告不爭執，原告願以二十日之修
        車期間計算營業損失。
      (七)基右所陳，以上合計壹佰陸拾捌萬肆仟伍佰捌拾壹元。
    三、對被告抗辯之陳述：
      (一)原告不負任何過失責任。
        1.據國道公路警察局第一警察隊處理本件車禍事故之道路交通事故調查報告
          表，其肇事經過摘要（詳卷）乃：「經初步研判：Ａ車（被告所有車號Ｆ
          Ｋ－九九二號營業大客車）經上述時地（八十六年十一月十九日四時五分
          ，中山高速公路南下五四公里二００公尺處），因變換車道不當，」追撞
          Ｂ車（原告所有系爭車輛）左後角，Ｂ車失控衝下路肩邊坡：：」，可知
          本件侵權行為事實之發生係由於被告所有車輛因「變換車道不當」「由後
          向前」「追撞」原告車輛所引起的，此過失責任應歸屬於被告所屬車輛及
          受僱人，應勿庸疑。尤以系爭車輛之「左後車尾深凹陷為主要撞擊位置，
          並遺有陳國雄營大客車白、藍車漆：：」益可明證。
        2.台灣省桃園縣區車輛行車事故鑑定委員會鑑定意見書（詳卷），既引述被
          告所主張原告司機許平勳之警訊證語諸如「鐵塊」、「前方路況」、「車
          輪均未爆胎及撞擊的痕跡」、「時速約八０－九０公里」等，惟鑑定意見
          仍認系爭車輛乃「正常行駛」、「無肇事因素」，顯見鑑定報告書從未忽
          略被告所提疑點，惟基其專業全盤了解下仍判定系爭車輛無肇事因素，可
          證鑑定報告認為「鐵塊」云云與事件之發生毫無關連，尤以如是鐵塊之撞
          擊而致事發，為何「車輪未見爆胎及撞擊之痕跡」﹖且當時系爭車輛時速
          僅約八０－九０公里，縱真有鐵塊云云，其物理慣性及衝力亦不可能發生
          如本事件系爭車輛竟嚴重「擦撞外側護攔長達廿六公尺後又翻落於側外斜
          坡上」之重大危害。又且許平勳當時正常行駛因前方無車與佘重龍聊天，
          是見當時狀況是突然而來的，與「前方路況」毫無干係，是被告主張原告
          與有過失其立論依據何在﹖殊令人費解！
      (三)原告請求訴訟標的金額為有理由。
        1.被告業已自認桃園省立醫院費用壹萬壹仟柒佰伍拾陸元為有理由。
        2.聖馬爾定醫院費用被告業已自認八十六年十一月廿八日收據之拾壹萬貳仟
          玖佰陸拾貳元，其餘費用其支出明細均於原告所呈證物收據、明細表中詳
          列明確，雖一滋生疑義者乃八十七年六月廿日所開醫療費用收據－「雜項
          費卅元，惟該卅元乃出於購買衛材，據原告回憶似為如熱貼布等之醫療器
          材，且既是醫院所開且屬「衛材所據」確為住院醫療而必需者。且併予一
          提者乃二間醫院之醫療費用原告均是實際支出之收據而請求給付，並無另
          行要求原告本應受付之健保給付，原告之所未提該部分乃基以和為貴之原
          則，未料被告竟一律否認。
        3.減少勞動給付部分，縱謂桃園醫院八十七年九月廿九日所發八十七年桃醫
          醫秘字第七三八九號函第四點稱「當時並未達標準」（指勞工保險條例第
          五十三條勞工保險殘廢給付標準），惟查：
          (1)該醫院亦承認「．．．骨科一般會建議背架穿看三個月左右，日後或許
            會存在長期背痛之後遺症，」是有後遺症問題乃勿庸疑。
          (2)原告後期之醫療程係由聖馬爾定醫院所處理，是對於原告後期之傷勢定
            更瞭解。
        4.拖吊費用發生過程如下：
          (1)系爭車輛於八十六年十一月十九日發生車禍現場拖吊至國道公路警察局
            第一警察隊泰山分隊扣押，此程花費費用壹萬伍仟元。
          (2)系爭車輛經鑑定無肇事因素，經桃園地檢署諭知，原告於八十七年二月
            九日聲請發還，八十七年二月廿四日桃園地檢署准予發還，是由泰山分
            隊拖吊至原告所託位於嘉義之和泰汽車公司待修，拖吊費用亦是壹萬伍
            仟。
          (3)惟和泰公司之修理預估費用被告不同意，堅由其所委託之修車公司統一
            修復，是「盟座汽車」方受被告公司委託由和泰公司再拖吊修復至同年
            四月十五日修復完成，此路段拖吊費用由被告負擔，並經「盟座汽車」
            代表人黃嘉南主切結書足憑。本件拖吊費用即是上述(1)、(2)合計之拖吊
            費用，支出之人及額度均可請  鈞院向泰山分隊之承攬單位及和泰公司
            函詢。是拖吊費用確係三萬元，自不待言。
        5.運輸支出費用之計算，如前所述乃自車禍發生之翌日起至修復完成之日止
          ，即八十六年十一月廿一日起迄八十七年四月廿五日，按每日運費柒仟伍
          佰元，使用率五成計七八點五日計算，共計五十八萬八千七百五十元，另
          依政府頒發適用本省公路汽車貨運業在各級路面大貨車整車運輸普通貨物
          基本運價費率，其計算方式為：
          原告所有之國瑞牌號碼ＴＷ－九四八為一０．四噸Ｘ每日平均運送旅程五
          ００公里Ｘ二級路面每噸公里之費率七．八八（不含營業稅、不另成）Ｘ
          七八．五日＝三、二一六、六一六元。該按政府機關規定之費率所計算之
          運輸費用三百二十一萬六千六百一十六元，較本件原告所請求之運費五十
          八萬八千七百五十元高出甚多。
  參、證據：
    提出診斷證明書、台灣省車輛行車事故覆議鑑定委員會函附鑑定意見書、收據、
    單位被告保險人資料、台灣區○道○○○路局設施損毀償還修復費用通知書、郵
    政劃撥儲金存款收據、估價單、款項支付明細表、勞工保險殘廢給付標準表、買
    賣契約書、台灣桃園地方法院檢察署函、切結書、台灣省貨運費率表、剪報判決
    、健保住診患者費用明細表、省立桃園醫院醫療費用收據、聖馬爾定醫院健保住
    診患者費用明細及醫院收據、所有權狀影本、當選中華民國水族協會理監事證明
    書、營利事業登記證、受損車輛動產擔保交易動產抵押設定註銷登記申請書等件
    影本為證。
乙、被告方面：
  壹、聲明：
    一、請求駁回原告之訴。
    二、被告願供擔保，請准宣告免予假執行。
  貳、陳述：
    一、本件車禍純屬意外，被告所僱用之司機陳國雄應負責任若干，恭請參酌台灣
        省桃園縣區車輛行車事故鑑定委員會鑑定結果，暨台灣省車輛行車事故覆議
        鑑定委員會覆議。又被告司機縱有過失侵權行為，但被害人為原告所僱用之
        司機許平勳：是則有關原告請求之醫療費、工作損失、減少勞動能力、精神
        慰藉金均與原告無關。原告之訴訟標的為侵權行為損害賠償請求權，被告不
        同意作任何變更。且查民法第一百八十八條規定僱用人與受僱人負連帶責任
        ，係以受僱人成立侵權行為為前提，而代負責，非為自己之侵權行為獨立負
        責，故於該法條第二項但書規定：「但選任受僱人及盡督其職務之執行，已
        盡相當之注意，或縱加以相當之注意，而仍不免發生損害者，僱用人不負賠
        償之責任」。本件原告對於訴外人陳國雄之成立侵權行為，未為舉證證明，
        前提要件未備，自不得逕對被告訴請連帶賠償。況查被告為政府主管交通機
        關許可之大眾運輸機關，關於駕駛之選任，設有嚴格條件，必須合乎法定條
        件，始可選任，而於僱用之後，對其生活品行、責任感、思慮之週密、身心
        之健康，均設專人考核，即對選任受僱人及監督其職務之執行，已盡相當之
        注意。依上開法條但書規定，被告自不負賠償之責任。
    二、另查受僱人即駕駛許平勳警訊時供稱：「我於三時三十分駕駛之大貨車由機
        場交流道（國一甲）上高速公路，南下行駛於外線車道，突然壓到一鐵塊我
        車即失控，車頭向右衝撞護欄後右側翻於斜坡下．．．當時我正與佘重龍聊
        天，所以未注意前方路況．．．．車輪均未爆胎及撞擊的痕跡．．．時速約
        八０－九０公里．．．．我在斜坡撿到鐵塊」。後雖又改口供稱：「當時不
        是車輪有壓到東西，而是後面有一個力量將我車推撞到右側斜坡去．．．．
        當時我前方沒有車，也未發現後方有無來車．．．．」。然案貴初供，前稱
        當時我正與佘重龍聊天，壓到鐵塊即失控乙節顯屬可採，後改稱乙節尚有置
        疑。是原告自屬與有過失，依民法第二百一十七條第一項，請求法院減輕賠
        償金額或免除之。
    三、原告之請求部分項目不合情理及證據不足：
      (一)醫療費部分：按民事訴訟法第二百七十七條規定：「當事人主張有利於己之
        事實，就其事實有舉證之責任」。原告除提出省立桃園醫院八十六年十一月
        十九日至同年十一月二十一日住院收據一萬一千三百三十六元及四百二十元
        合理及天主教聖馬爾定醫院八十六年十一月二十八日收據二萬二千九百六十
        二元合法外，其餘部分原告應證明與本案有關且為必要，否則未盡舉證責任
        ，不能證明其餘部分主張之事實為真正。
      (二)工作損失部分：起訴狀記載：「原告佘重龍即巨匠水族企業社」，即表明該
        巨匠水族企業社為佘重龍獨資所經營，原告即無同時為自己任職之理。但若
        原告以四個半月，每月以其投保薪資四萬零一百元計算工作損失，則被告就
        此部分不再爭執。
      (三)減少勞動能力部分：原告主張脊柱遺存運動傷害，喪失生理運動範圍三分之
        一以上之事實，並未舉證，空言無據，不能證明為真實。但若原告以勞工保
        險殘廢給付標準表身體障害之狀態暨身體障害序列殘廢等級，第五十五項脊
        柱遺存畸形障害項目，殘廢等級第十二級，應給付標準為一００日計算勞動
        能力之減少，則被告亦同意就此部份不爭執。
      (四)拖吊費及運輸費用部分：被告同意就原告已支出之拖吊費用三萬元及中山高
        速公路公共設施毀損償還修復費用二萬二千四百元，原告已繳納完畢之事實
        不爭執。
      (五)運輪費用即營業損失，原告應證明該車修復之必要期間，該時間可能客觀之
        營收，再予扣除必要之營業成本，倘原告同意以二十日計算車輛修復期間，
        則被告願意接受該期間，不予爭執。
      (六)綜合所述，被告應僅於上開範圍內有給付義務，多餘部分，應予駁回。
丙、本院依職權向國道公路警察隊第一警察隊函調肇事資料，並向台灣省立桃園醫院
    及財團法人天主教聖馬爾定醫院查詢原告身體傷害程度及於該院住院期間之醫療
    費用，暨向財政部台灣省南區國稅局嘉義市分局函查原告八十六年所得稅申報資
    料。
    理      由
甲、兩造爭執要旨：
一、本件原告起訴主張訴外人陳國雄為被告統聯汽車客運股份有限公司之受僱司機，
    於八十六年十一月十九日四時五分，駕駛車號ＦＫ－五九二號營業大客車沿中山
    高速公路南下外側車道行駛至肇事地即南下五四公里二００公尺處前，因過失未
    注意保持安全距離與間隔，欲變換至中線車道超車之際，右前車頭碰撞由原告所
    僱用之司機許平勳駕駛之ＴＷ－九四八號自用大貨車左後車尾，致原告所有之前
    揭車輛前擋風玻璃破裂、車頭損壞，而乘載於車內之原告亦因而受有第一腰椎壓
    迫性骨折，右手裂傷等身體傷害，被告公司為陳國雄之僱用人，自應與陳國雄負
    連帶損害賠償責任，爰依民法第一百八十四條第一項、第一百九十三條第一項、
    第一百九十五條第一項及第一百八十八條第一項規定，訴請判令被告公司應賠償
    原告醫療費十八萬八千五百六十五元，工作損失二十四萬零六百元，減少勞動能
    力之損害賠償三十七萬四千二百六十六元，精神慰撫金二十四萬元，拖吊費及國
    道設施損毀償還費用共五萬二千四百元，合計一百六十八萬四千五百八十一元等
    語。
二、被告則以原告主張訴外人陳國雄對其成立侵害行為，並未舉證證明，自不得逕對
    被告訴請連帶賠償，且被告為政府主管交通機關許可之大眾運輸機關，對選任受
    僱人及監督其職務之執行，已盡相當之注意，依民法第一百八十八條第一項但書
    規定，被告自不負賠償之責任，況原告受雇人即駕駛許平勳於警訊時即供稱當時
    正與原告在聊天等語，顯見原告對該侵權行為之發生亦屬與有過失，依民法第二
    百一十七條第一項，請求法院減輕賠償金額或免除等語置辯。
乙、得心證之理由：
一、按因故意或過失，不法侵害他人之權利者，負損害賠償責任，受僱人因執行職務
    ，不法侵害他人之權利者，由僱用人與行為人連帶負損害賠償責任，民法第一百
    八十四條第一項前段、第一百八十八條第一項前段分別定有明文。原告主張訴外
    人陳國雄為被告統聯汽車客運股份有限公司之受僱司機，於八十六年十一月十九
    日四時五分，駕駛車號ＦＫ－五九二號營業大客車沿中山高速公路南下外側車道
    行駛至肇事地即南下五四公里二００公尺處前，因為疏於注意保持安全距離與間
    隔，欲變換至中線車道超車之際，右前車頭碰撞由原告所僱用之司機許平勳駕駛
    之ＴＷ－九四八號自用大貨車左後車尾，致原告所有車輛衝出右外側護欄並側翻
    於斜坡上，造成原告所有前揭車輛前擋風玻璃破裂，車頭損壞等，車輛受損嚴重
    ，而乘載於車內之原告因該事故而受有第一腰椎壓迫性骨折，右手裂傷等事實，
    有訊問筆錄、道路交通事故調查報告表及診斷證明書附卷可稽，並經台灣省桃園
    縣區車輛行車事故鑑定委員會鑑定，暨台灣省車輛行車事故覆議鑑定委員會覆議
    ，其鑑定意見均為：「陳國雄駕駛營業大客車於高速公路行駛途中，未與前車保
    持安全距離及間隔，變換車道不當為肇事原因（有違高速公路交通管制規則第十
    一條之規定）．．．許平勳並無肇事因素」，此有台灣省桃園縣區車車輛行車事
    故鑑定委員會八十七年一月九日八七桃鑑字第八七０一九號函送之鑑定意見書及
    台灣省車輛行車事故覆議鑑定委員會八十七年六月九交覆字第八七０二五０號函
    各一件附卷可稽，足認被告之司機陳國雄就本件事故之發生有完全之過失，原告
    就本件事故並無過失甚明。而被告為該肇事司機陳國雄之僱佣人，且駕駛被告所
    有之營業大客車載客行駛於高速公路上執行職務乙節，復為被告所是承，足見被
    告就本件事故之發生應與其受僱人連帶負過失責任。雖被告辯稱已就受僱人之選
    任監督盡相當之注意，惟並未能舉證以實說，自難採信；又本件車禍之發生原因
    係被告之受僱司機駕車未保持安全距離，自後方追撞原告所有之車輛所致，與原
    告之受僱司機駕車有無注意車前狀況係屬二事，是被告雖辯稱原告之受雇司機於
    警訊中曾證稱事故當時正與原告聊天，故未注意前方狀況云云，惟其證詞縱屬實
    ，亦顯與原告之司機駕車追撞被告肇事無關，自難認原告於本件事故之發生與有
    過失，是被告此部分之辯解亦無足採。按汽車在行駛途中，不得驟然或任意變換
    車道，如欲超越前車或變換車道時，應先顯示方向燈告知前後車輛，並保持安全
    距離及間隔，方得超越或變換車道，高速公路交通管制規則第十一條定有明文，
    被告之司機駕車本應注意並能注意恪遵此一規定，乃竟疏未注意當時之交通狀況
    ，致撞及原告之前揭自用大貨車，則被告之司機就本件車禍之發生，自難辭過失
    之責，其過失行為與原告之受損間顯有相當因果關係，應堪認定，原告主張被告
    與其受僱人應連帶負侵權行為之責任，自屬於法有據。
二、茲審究原告請求之各項損害及其數額如后：
    （一）醫療費用部分：
      按因故意或過失，不法侵害他人之權利者，負損害賠償責任，民法第一百八十
    四條第一項前段定有明文。原告主張本件車禍發生後，先後支出醫療費用一萬一
    千七百五十六元（在臺灣省立桃園醫院治療部分）及十五萬八千八百零九元（在
    財團法人天主教聖馬爾定醫院治療部分），合計十七萬零五百六十五元之事實，
    業據提出診斷證明書二紙、醫療收據二紙及費用明細一紙為證，並有財團法人天
    主教聖馬爾定醫院八十八年七月二十一日（八八）惠醫字第０四八二號函在卷可
    憑， 應堪信為真正。 惟其中五萬二千八百三十七元 (8700+00000-0000=52837)
    為健保所給付，業據原告是承在卷，且為被告所不爭執，而按保險制度，非為減
    輕損害事故加害人之責任，保險給付請求權之發生，係以定有支付保險費之保險
    契約為基礎，與因侵權行為所生之損害賠償請求權，並非出於同一原因。後者之
    損害賠償請求權，不因受領前者之保險給付而喪失。兩者除有保險法第五十三條
    關於代位行使之關係外，不生損益相抵問題，固經最高法院著有六十八年台上字
    第四二號判例。惟該判例係針對保險法而為，旨在闡述保險人得代位行使被保險
    人對於加害人之損害賠償請求權時，被保險人即不得再向加害人請求損害賠償。
    尚難依該判例而謂除保險法第五十三條規定之情形外，縱保險法以外之法律有保
    險人得代位行使被保險人之權利之規定，被保險人於受領保險給付後，仍得向加
    害人請求損害賠償。依保險法第一百三十五條準用第一百零三條規定，傷害保險
    之保險人固不得代位行使被保險人對於加害人之損害賠償請求權，惟全民健康保
    險法第八十二條規定：「保險對象因汽車交通事故，經本保險提供醫療給付者，
    本保險之保險人得向強制汽車責任保險之保險人代位請求該項給付。」全民健康
    保險法為保險法之特別法，依特別法優於普通法之原則，全民健康保險法第八十
    二條應優先於保險法第一百三十五條、第一百零三條之規定而為適用。從而全民
    健康保險之被保險人因汽車交通事故，經全民健康保險提供醫療給付者，全民健
    康保險之保險人自得向強制汽車責任保險之保險人代位請求該項給付。而依強制
    汽車責任保險法第三十條規定，於該範圍內，加害人或強制汽車責任保險之被保
    險人之損害賠償責任即因而減免，全民健康保險被保險人對於加害人之損害賠償
    請求權亦因而消滅。（最高法院著有八十八年度台上字第三五三號判決可資參照
    ）原告既因參加全民健康保險而獲得醫療保險給付五萬二千八百三十七元，已如
    上述，則揆諸上開說明，被保險人即原告原得請求被告給付之醫療費中已獲醫療
    保險給付部分之權利，已因全民健康保險法第八十二條之規定而移轉予保險人，
    原告已不得行使，此部分自應從原告請求之金額中扣除，是原告主張該給付係伊
    每月繳納保費始獲理賠，非為預防本事故之發生，更非為減輕被告之侵權責任等
    語，尚難憑採。至原告主張支出持續復健治療費用六個月共一萬八千元部分，為
    被告所否認，原告未提出任何單據以實其說，亦難准許。從而，原告請求之醫療
    費用在扣除健保給付部分所餘十一萬七千七百二十八元 (000000-00000=117728)
    之範圍內為有理由，逾此部分即屬無據，應予駁回。
    （二）拖吊費及國道設施損毀償還費用部分：
      本件事故中遭被告受僱司機撞擊受損之車號ＴＷ－九四八號自用大貨車為原告
    所有乙節，業據原告提出附條件買賣契約註銷登記申請書一件在卷可按，且為被
    告所不爭執，而原告因車輛受損而支出拖吊費三萬元及國道設施損毀償還費用二
    萬二千四百元，亦有臺灣桃園地方法院檢察署函、切結書、修復費用通知書及繳
    款收據各一件，復被告對此部分之損害亦表示不予爭執（八十九年七月四日言詞
    辯論筆錄），是原告此部分之請求應屬有據。
    （三）工作損失部分：
      按損害賠償，除法律另有規或契約另有訂定外，應填補債權人所受損害及所失
    利益，民法第二百十六條第一項定有明文，原告主張其車輛受損後自八十六年十
    一月二十日至修復完成花費二十日之時間，每日減少營運損失七千五百元，合計
    十五萬元 (20x7500=150000)， 業據提出台灣省貨運費率表影本一件為證，且為
    被告就修車日數為二十日乙節表示不爭執（本院八十八年八月十日言詞辯論筆錄
    ），又原告主張其身體受傷害後無法工作期間為四個半月，每月薪資為四萬零一
    百元，合計工作損失為十八萬零四百五十元（4.5個月x40100= 180450)，亦有臺
    灣省立桃園醫院八十七年九月二十九日八七桃醫醫秘字第０三八九號函、財團法
    人天主教聖馬爾定醫院八十七年十二月二十八日（八七）惠醫字第０六九一號函
    、勞工保險被保險人投保薪資表各一件附卷可憑，且為被告所不爭執（本院八十
    九年八月十日言詞辯論筆錄），則原告主張因車損及體傷之工作損失部分，於共
    計三十三萬零四百五十元  (150000+180450=330450)之範圍內，亦有理由，應予
    准許。
    （四）減少勞動能力部分：
      按不法侵害他人之身體或健康者，對於被害人因此喪失或減少勞動能力，應負
    損害賠償責任，民法第一百九十三條第一項定有明文。本件原告受有腰椎壓迫性
    折，雖經治療，脊柱仍遺存運動障害，其所受身體傷害參照勞工保險殘廢給付標
    準表身體障害之狀態暨身體障害序列殘廢等級，應合乎第五十五項脊柱遺存畸形
    障害項目，屬殘廢等級第十二級，應給付標準為一００日，有財團法人天主教聖
    馬爾定醫院八十七年十二月二十八日（八七）惠醫字第０六九一號函及勞工保險
    殘廢給付標準表各一份存卷可憑，而原告每月薪資為四萬零一百元，有勞工保險
    被保險人投保薪資表一件在卷可佐，且被告對於以此一薪資及上開勞工保險殘障
    等級作為給付標準亦不爭執（本院八十九年八月十日言詞辯論筆錄），則以原告
    每日可得薪資一千三百三十七元計  (40100≒30=1337，元以下四捨五入)，原告
    之減少勞動能力應為十三萬三千七百元 (1337x100=133700)，原告之請求於此範
    圍內為理由。
    （五）精神慰撫金部分：
      按不法侵害他人之身體、健康、名譽、自由信用、隱私、貞操或不法侵害其他
    人格法益而情節重大者，被害人雖非財產上之損害，亦得請求賠償相當之金額，
    八十九年五月五日施行之新修正民法第一百九十五條第一項前段定有明文（此項
    規定依民法債編施行法第九條規定於修正前發生之事實亦有適用）。查原告為國
    中肄業，曾任中華民國水族協會理事長理監事及中華民國水族協會南區支會理事
    長，現為獨資商號巨匠水族企業社之負責人，每月薪資四萬零一百元，有不動產
    ，被告則為台灣地區知名之客運股份有限公司，且公司資本總額高達十四億等情
    ，均有投保薪資表、營利事業登記證、理監事當選證明書及感謝狀及公司資料查
    詢表等件附卷可考，並為兩造所不爭執；而原告因本件事故造成第一腰椎壓迫性
    骨折，臥病治療半年餘，至今仍不能久站，其受有精神上之痛苦應無可疑，是原
    告請求慰藉金，洵無不當，本院審酌前開兩造身分、社會地位、智識水準、經濟
    狀況及原告所受傷害程度等一切情狀，認原告請求給付二十四萬元，核屬適當，
    應予准許。
三、綜上所述，原告所受損害數額共計八十七萬四千二百七十八元（117728+30000+
    22400+330450+133700 +240000=874278元）。從而，原告之請求於此範圍內並按
    起訴狀繕本送達被告翌日即八十七年九月五日起至清償日止，按週年利率百分之
    五計算之利息，為有理由，應予准許。至逾此部分之請求，均屬無理由，應予駁
    回。
丙、假執行之宣告：
    原告陳明願供擔保聲請宣告假執行，其勝訴部分核無不合，爰酌定相當之擔保金
    額予以准許，至其敗訴部分，假執行之聲請失所附麗，應併予駁回。被告陳明願
    供擔保請免予宣告假執行，亦核無不合，爰並酌定相當金額宣告之，亦併此敘明
    。
丁、據上論結，本件原告之訴為一部有理由，一部無理由，依民事訴訟法第七十九條
    但書、第三百九十條第二項、第三百九十二條，判決如主文。
中      華      民      國    八十九    年      八      月    二十四    日
                            臺灣板橋地方法院民事第三庭
~B法  官  吳從周
右為正本係照原本作成。
如對本判決上訴，須於判決送達後廿日內向本院提出上訴狀。
中      華      民      國    八十九    年      八      月    三十一    日
~B書記官  許清琳


司法院資訊處製作；財團法人民間司法改革基金會備份。
